【裁判字號】    95,聲判,22
【裁判日期】    951130
【裁判案由】    聲請交付審判
【裁判全文】
臺灣士林地方法院刑事裁定              95年度聲判字第22號
聲  請  人  甲○○
代  理  人  劉厲生律師
被      告  乙○○
上列聲請人因告訴被告傷害案件，不服臺灣高等法院檢察署檢察
長駁回再議之處分（95年上聲議字第1692號），聲請交付審判，
本院裁定如下：
    主    文
聲請駁回。
    理    由
壹、按告訴人不服上級法院檢察署檢察長或檢察總長認再議為無
    理由而駁回之處分者，得於接受處分書後10日內委任律師提
    出理由狀，向該管第一審法院聲請交付審判；法院認為交付
    審判之聲請不合法或無理由者，應駁回之，刑事訴訟法第25
    8條之1第1項、第258條之3第2項前段分別定有明文。
貳、程序方面：
一、本件聲請人以被告涉犯傷害等罪，向台灣士林地方法院檢察
    署檢察官提出告訴，經該檢察署檢察官為不起訴處分（94年
    度偵字第7909號）後，聲請人不服，聲請再議亦經台灣高等
    法院檢察署檢察長於民國95年4 月21日以95年度上聲議字第
    1692號處分書認聲請人再議為無理由而駁回再議。
二、該處分書於95年5 月3 日送達聲請人，聲請人於收受處分書
    後10日內之95年5 月15日（因95年5 月13日、5 月14日為星
    期六、星期日）委任律師向本院具狀聲請交付審判，程序上
    核無不合，先予指明。
、實體方面：
一、本件聲請交付審判意旨略以：
    1 聲請人與被告於民國94年2 月20日凌晨3 時許，在台北市
      北投區○○○路發生車禍，事後被告基於傷害及妨害自由
      故意，在車禍現場連續2 次毆打聲請人頭部、腦部、臉部
      、打壞聲請人的眼鏡，並對聲請人嚇稱「跪下、跪下，不
      然再打」等語，被告涉犯刑法傷害罪嫌、恐嚇安全罪嫌、
      毀損罪嫌。
    2 被告於警方詢問時，即表示兩方車禍發生後，因女友受傷
      ，一時氣憤有過去抓聲請人的衣服，看聲請人走很慢，用
      手推聲請人的背，造成聲請人跌倒。
    3 警員胡正吉是因通報而到現場，自然未看到追打情形，雖
      表示未見聲請人臉上明顯傷痕，但不能表示沒有傷，只是
      不明顯而已。
    4 被告的女友偵查中也說被告有與聲請人發生口角，被告有
      推聲請人快點走，被告的女友只是迴護之詞。
    5 證人林文錫在偵查庭作證，在94年3 月21日談和解時，被
      告說「你我都是年輕人，那種狀況換做是你，也會打人」
      等語。
    6 汽車救護人許則瑋在拖救聲請人時，看見聲請人有受傷。
    7 檢察官的推論，違背事理，高檢署未盡監督之責，為此聲
      請交付審判。
二、本院的判斷：
１、按刑事訴訟法於91年2 月8 日經修正公布，增定第258 條之
    1 「聲請交付審判」規定，此乃對於「檢察官不起訴或緩起
    訴裁量權」制衡之一種外部監督機制，此時，法院僅在就檢
    察官所為不起訴或緩起訴之處分是否正確加以審查，以防止
    檢察機關濫權，依此立法精神，法院就聲請交付審判案件之
    審查，所謂「得為必要之調查」，其調查證據之範圍，自應
    以偵查中曾顯現之證據為限，不可就告訴人新提出之證據再
    為調查，亦不可蒐集偵查卷以外之證據，否則將與刑事訴訟
    法第260 條之再行起訴規定，混淆不清，亦將使法院兼任檢
    察官之角色而有回復「糾問制度」之虞。
２、按犯罪事實應依證據認定之，無證據不得認定犯罪事實，刑
    事訴訟法第154 條第2 項定有明文。又認定不利於被告之事
    實，須依積極證據，苟積極證據不足為不利被告認定時，即
    應為有利被告之認定，不必有何有利之證據；另告訴人之告
    訴，係以使被告受刑事訴追為目的，其陳述是否與事實相符
    ，仍應調查其他證據以資審認，且事實之認定，應憑證據，
    如未能發現相當證據，或證據不足以證明，不能以推測或擬
    制方法，以為基礎，此「無罪推定」及「罪疑惟輕」原則，
    乃刑事訴訟制度之主要基礎。
３、由調閱之台灣士林地方法院檢察署94年度偵字第7909號偵查
    全卷及聲請人與被告94年2 月20日車禍事件全卷可知：
    1 被告堅決否認有傷害、恐嚇、毀損的行為，辯稱：車禍當
      時對撞的衝擊力很大，我及我車內的乘客都有受傷，甲○
      ○怎可能沒受傷，他可能是因為這樣受傷的等語。被告雖
      於警詢中表示：我拉甲○○下車．．甲○○走很慢，我從
      後面推他，叫他走快一點」等語，然衡之「拉下車」的動
      作，客觀上不致於產生「頭部、顏面多處挫傷」等傷害，
      而聲請人於偵查中亦堅稱：被告沒有推倒我在地等語（見
      95年3 月10日偵查筆錄），是聲請人提出之診斷證明書記
      載「頭部、顏面多處挫傷」之傷害，是否係被告所為，即
      有可疑。
    2 聲請人於94年2 月20日警方在道路交通事件調查中供稱：
      乙○○先以雙拳打我頭部及胸部，及其他身體部位等語；
      復於95年3 月7 日之刑事告訴狀中表示：被告毆打聲請人
      的頭部、後腦、臉部達數分鐘之久，將眼鏡打斷毀損，警
      方派員到現場前，又再次毆打聲請人達數分鐘之久等意；
      再於95年5 月4 日警詢時供稱：被告在車禍發生後5 分鐘
      時，徒手打我臉部、頭部，並把眼鏡打歪．．10多分鐘後
      ，再徒手打我頭部、臉部，並把我推倒，我站起來後，又
      要我跪下等語。而證人即當日到現場處理之警員胡正吉於
      94年5 月2 日警詢時供稱：在車禍現場時，沒有人告訴我
      甲○○遭被告毆打，是在派出所製作筆錄時，甲○○說他
      被乙○○打臉頰，並拉領要在他女友面前下跪．．當時沒
      有發現甲○○的臉頰有明顯外傷等語；其於95年3 月10日
      偵查中復證稱：當時雙方當事人有吵架，沒有追打，他們
      說甲○○喝酒，在現場時，沒有人說被打，到了派出所，
      甲○○說被對方打，甲○○沒有明顯傷痕，只是臉部有點
      紅紅的等語。觀之上開聲請人對被告的指摘內容，聲請人
      對於遭被告毆打的實際部位，前後陳述未見一致。況且被
      告在案發當時年紀為23歲，正值人生年輕力壯的時期，果
      真被告對聲請人實施接續2 次均長達數分鐘的毆打行為，
      衡情聲請人必定受有一定程度的傷害，則依常情警方派員
      到達現場時，聲請人焉有不即刻向警方反應以維己身安全
      之理，而證人即警員胡正吉豈有完全無法以肉眼辨識聲請
      人所受傷痕之可能。是聲請人前開的指訴，是否實在，自
      有可議。
    3 再者，聲請人所稱眼鏡的毀損，卻未見任何實體眼鏡損壞
      的憑證。而聲請人當日係酒後駕車乙節，已據聲請人於94
      年2 月20日警詢時坦白承認，則證人即警員胡正吉於偵查
      中證稱：在派出所看到甲○○的臉部有點紅紅的等語，究
      竟起因於聲請人飲酒後產生的臉紅現象，抑或被告的傷害
      行為？更無從判斷。
    4 至於證人林文錫於偵查中雖曾證稱：94年3 月21日談和解
      時，有很多人在場，私下我和乙○○談，乙○○說你我都
      是年輕人，那種情狀況換做是你也會打人等語。查證人林
      文錫乃是受聲請人邀請而參與94年3 月21日聲請人與被告
      間的和解事宜之人（見偵卷所附94年11月15日聲請人之調
      查證據聲請狀），與聲請人具一定的私人情誼，其陳述的
      內容難以期待本於公正立場，自值懷疑，而無法為不利被
      告之認定。
三、綜上所述，依卷存偵查中曾顯現的證據觀察，本件並無積極
    證據足以證明被告有傷害、恐嚇、毀損犯行。依上說明，難
    以僅憑聲請人之指訴，遽以推定被告有其所指之犯罪事實，
    應認本件被告之罪嫌尚屬不足。原偵查、再議機關依偵查所
    得證據，認並無證據證明被告有傷害、恐嚇、毀損罪嫌，以
    犯罪嫌疑不足為由，先後為不起訴處分及再議駁回處分，核
    無不合。聲請人猶執陳詞，指摘不起訴及駁回再議等處分為
    不當，聲請交付審判，非有理由，應予駁回。
四、依刑事訴訟法第258條之3第2項規定，裁定如主文。
中    華    民    國    95    年    11    月    30    日
                  刑事第四庭審判長法  官  杜惠錦
                                  法  官  朱瑞娟
                                  法  官  蘇嫊娟
以上正本證明與原本無異。
本裁定不得抗告。
                                  書記官  陳慧玲
中    華    民    國    95    年    12    月    5     日


司法院資訊處製作；財團法人民間司法改革基金會備份。
